【裁判字號】    97,審救,152
【裁判日期】    980123
【裁判案由】    訴訟救助
【裁判全文】
臺灣高雄地方法院民事裁定             97年度審救字第152號
聲  請  人  甲○○
相  對  人  高雄地方法院
法定代理人  乙○○
上列聲請人與相對人間因國家賠償事件，聲請人聲請訴訟救助，
本院裁定如下：
    主  文
聲請駁回。
    理  由
一、按當事人無資力支出訴訟費用而聲請訴訟救助者，關於無資
    力支出訴訟費用之事由，應提出可使法院信其主張為真實並
    能即時調查之證據，以釋明之，此觀民事訴訟法第109 條第
    2 項及第284 條之規定自明。又按當事人無資力支出訴訟費
    用者，固得聲請訴訟救助，然所謂無資力係指窘於生活，且
    缺乏經濟信用者而言，最高法院43年度臺抗字第152 號判例
    要旨可資參照。若非取給於自己或家族所必需之生活費，即
    不能支出訴訟費用，且無籌措款項以支出訴訟費用之信用技
    能，始能謂為無資力支出訴訟費用。
二、本件聲請意旨略以：聲請人因無資力支出訴訟費用，爰依民
    事訴訟法第107 條規定聲請准予訴訟救助云云。
三、經查，本件聲請人於聲請狀表示其無資力，並提出高雄市三
    民區公所中低收入戶證明書、財產歸屬清單及96年度綜合所
    得稅各類所得資料清單為證。經本院依職權於97年12月26日
    調閱聲請人之稅務電子閘門財產所得調件明細表記載，聲請
    人於96年度有薪資、財產交易、執行業務及股利所得新台幣
    （下同）461,494 元，且名下有投資財產2 筆，財產總額為
    117,930 元，足徵其並非毫無恆產而缺乏經濟信用。又聲請
    人主張須扶養其配偶及其三子林胤廷（聲請人之長子及次子
    已成年且現正服兵役中，依民法第1117條第1 項規定，聲請
    人無須負擔扶養義務），惟依內政部台內社字第0960139439
    號公告之97年度高雄市低收入戶最低生活費每人每月10,991
    元計算，聲請人與其配偶及其三男林胤廷每年之必要生活費
    用應為395,676 元【計算式：（10,991元 ×3 人） ×12月
    ＝395,676 元】。因此，本件聲請人縱使收入不豐，且須扶
    養其配偶及其三男林胤廷，仍應足以支付本件國家賠償事件
    之裁判費為117,600 元【計算式：（461,494 元＋117,930
    元－395,676 元）－117,600 元＝66,148元】，況由聲請人
    提出之其三男林胤廷之96年度綜合所得稅各類所得資料清單
    觀之，林胤廷於96年度亦有薪資所得11,420元，並非毫無謀
    生能力，而全賴聲請人扶養。是故，本件經核尚不足以釋明
    聲請人確有無資力支出訴訟費用之事由存在，揆諸首開法條
    及判例意旨，難認聲請人無資力支出本件裁判費。另「損害
    賠償，除法律另有規定或契約另有訂定外，應以填補債權人
    所受損害及所失利益為限」，民法第216 條第1 項定有明文
    。因此，衡量損害賠償之標準，首應調查被害人實際上之損
    害額，始能定其數額之多寡。經本院依職權調閱本院民事執
    行處96年度執字第29791 號執行卷宗所示，系爭執行標的物
    即高雄市三民區○○○段4 小段2799地號土地及門牌號碼高
    雄市○○區○○街60號13樓鋼筋混凝土造建物（含附屬建物
    ），經郭正一建築師鑑定結果，其鑑定價格為6,035,030 元
    ，且上開建物有漏水問題，經本院民事執行處核定第一次拍
    賣最低價額為5,650,000 元，揆諸上開法條，應足認聲請人
    請求相對人國家賠償12,000,000元，與其實際損害有顯不相
    當之情事，是聲請人起訴請求賠償與其實際損害顯不相當之
    金額並謂無資力支出訴訟費用之主張，實難准其訴訟救助之
    聲請。綜上所述，本件聲請為無理由，應予駁回。
中    華    民    國    98    年    1     月    23    日
                  民事第二庭  法  官  張維君
正本係照原本作成。
如對本裁定抗告須於裁定送達後10日內向本院提出抗告狀，並繳
納裁判費新台幣1,000元。
中    華    民    國    98    年    1     月    23    日
                              書記官  鄭淑華


司法院資訊處製作；財團法人民間司法改革基金會備份。
